最高法院刑事判決　　　　　　　　　　　　　　　九十三年度台上字第六四八六號
　　上　訴　人　甲○○
　　選任辯護人　周春霖律師
右上訴人因違反貪污治罪條例案件，不服台灣高等法院台中分院中華民國九十三年九
月二十二日第二審判決︵九十二年度上訴字第六三六號，起訴案號：台灣南投地方法
院檢察署九十一年度偵字第二一二四號︶，提起上訴，本院判決如左：
    主  文
原判決撤銷，發回台灣高等法院台中分院。
    理  由
本件原判決撤銷第一審關於上訴人甲○○部分之科刑判決，改判仍依牽連犯從一重論
處上訴人共同依據法令從事公務之人員，利用職務上之機會，詐取財物罪刑，固非無
見。
惟查：一、有罪判決書所記載之犯罪事實，為論罪科刑適用法律之基礎，故凡於適用
法律有關之重要事項，必須詳加認定，明確記載，然後於理由內敘明犯罪事實所憑之
證據及認定之理由，始足為適用法律之依據。原判決事實欄載稱：第一審共同被告黃
建燁︵原名黃溫成，第一審通緝中︶單獨與在南投縣埔里鎮民代表會擔任出納工作之
上訴人甲○○，另行基於利用職務上機會詐取財物之犯意聯絡，由上訴人取得原審共
同被告蕭飛芳︵為設於南投縣埔里鎮○○路○段一六三號﹁南光醫事檢驗所﹂檢驗師
︶所開具該鎮黃明照、陳麗雲、王仁宏、李振樂、張志先、潘淑玫、蔡百修及黃建燁
等八位代表至其醫事檢驗所做健康檢查，每人檢驗費用新台幣︵下同︶一萬元︵實際
僅各收三千元︶之不實體檢費用單據後，將此不實健康檢查費用，於職務製作支出憑
證即埔里鎮民代表會健康檢查費請領單，並交由黃建燁等八名代表在該請領單上證明
人欄中簽署姓名後，請領補助款項，送交該會會計人員審核，使之陷於錯誤，准予核
銷而開立金額為一萬元之埔里鎮民代表會未劃線公庫支票八張，足生損害於埔里鎮民
代表會核銷健康檢查補助款預算之正確性；並於理由說明：同案被告黃明照、蔡百修
、陳麗雲、王仁宏、李振樂、張志先、潘淑玫均明知其等在﹁南光醫事檢驗所﹂做健
康檢查之檢驗費用實際均為每人三千元，卻請領補助金額每人一萬元，而仍詐領補助
款差額，蕭飛芳與其等有共同詐欺之犯意聯絡各等情。然上訴人始終否認知情上開人
員實際支出之檢驗費用，辯稱伊對於代表會之各項支出，皆須受理，無實質審查權等
語；究竟上訴人對於上開人員實際支出之檢驗費用為若干，如何係屬知情？其與黃建
燁間何以為有共同犯意之聯絡？迄欠明瞭，原判決就此並未敘明其憑以認定之證據及
理由，自嫌理由不備。二、南投縣埔里鎮民代表會民國九十三年七月二十三日埔鎮代
字第○九三○○○○五一八號覆周春霖律師函稱：﹁經查何員︵即上訴人︶僅負責依
代表等申請人所提出之收據填寫請領單，經申請人於請領單證明人欄內簽名請領單內
容符合其請領意旨後，將請領單連同申請人提出之收據呈請祕書、主席逐級審查核可
後交付執行……，只單純承辦出納工作﹂等語︵見原審卷(二)第九十九頁︶；準此，該
鎮民代表會健康檢查費請領單經上訴人填寫完成後，既須經由提出申請之代表簽名以
示內容符合其請領意旨，始連同收據呈送逐級審查核可，則上訴人填寫該請領單之行
為，是否係屬製作其職務上所掌之公文書，即尚有詳求之餘地。原審未予審認明白，
遽認上訴人此部分所為成立刑法第二百十六條、第二百十三條之罪，亦難認允洽。以
上或為上訴意旨所指摘，或為本院得依職權調查之事項，應認原判決有撤銷發回更審
之原因。
據上論結，應依刑事訴訟法第三百九十七條、第四百零一條，判決如主文。
中　　　華　　　民　　　國　　九十三　　年　　 十二 　　月　　　九　　　日
                              最高法院刑事第十庭
                                  審判長法官  呂　潮　澤
                                        法官  吳　昆　仁
                                        法官  孫　增　同
                                        法官  吳　昭　瑩
                                        法官  黃　正　興
      右正本證明與原本無異
                                              書  記  官
中　　　華　　　民　　　國　　九十三　　年　　 十二 　　月　　 十三 　　日
                                                                    Ｒ
